【裁判字號】    97,沙簡上,134
【裁判日期】    970422
【裁判案由】    傷害
【裁判全文】
臺灣臺中地方法院刑事判決           97年度沙簡上字第134號
上  訴  人  臺灣臺中地方法院檢察署檢察官
上  訴  人
即  被  告  丙○○
                    國民
                      樓之1
上列上訴人因傷害案件，不服本院沙鹿簡易庭九十六年度沙簡字
第七一三號中華民國九十六年十二月三十一日第一審簡易判決（
聲請案號：臺灣臺中地方法院檢察署九十六年度偵字第一八四七
三號），提起上訴，本院管轄第二審之合議庭，判決如下：
    主    文
上訴駁回。
    事實及理由
甲、程序方面：
一、被告丙○○經合法傳喚，無正當理由不到庭，爰不待其陳述
    而依法一造辯論逕行判決。
二、按「被告以外之人於審判外之陳述，雖不符前四條之規定，
    而經當事人於審判程序同意作為證據，法院審酌該言詞陳述
    或書面陳述作成時之情況，認為適當者，亦得為證據。當事
    人、代理人或辯護人於法院調查證據時，知有第一百五十九
    條第一項不得為證據之情形，而未於言詞辯論終結前聲明異
    議者，視為有前項之同意。」，刑事訴訟法第一百五十九條
    定有明文。查本件被告丙○○對於證人即被害人戊○○、丁○○、乙○○於警詢中之證述並未爭執其證據能力，而本院
    審酌該警、偵訊筆錄作成時之情況，亦認為適當，是此部分
    之證據，依刑事訴訟法第一百五十九條之五第二項規定，自
    有證據能力，合先敘明。又卷附行政院衛生署豐原醫院之診
    斷證明書三份及光田綜合醫院診斷證明書一份，均屬刑事訴
    訟法第一百五十九條之四第二款所稱從事業務之人於業務上
    或通常業務過程所須製作之紀錄文書、證明書，查無任何顯
    不可信之情況，自應認得為證據，而有證據能力，亦在此一
    並敘明。
乙、實體理由：
一、本案經本院審理結果，認第一審判決認事用法及量刑均無不
    當，應予維持，並引用第一審判決書關於上訴人即被告丙○○部分記載之事實、證據及理由（如附件）。
二、上訴人即被告丙○○在本院未提出其他有利之證據及辯解僅
    辯稱：當天雙方本來要討論工程款給付事宜，未料告訴人戊○○竟持滾燙之熱開水潑向被告，復不分青紅皂白地毆打被
    告致傷云云（被告雖未言明，惟意似為正當防衛之抗辯，而
    此部分之傷害亦未曾於合法告訴期間內提出告訴）。經查：
  (一)被告丙○○與不知名之成年工人共計四、五名共同持棍棒毆
    打告訴人戊○○、丁○○及乙○○三人，致告訴人戊○○、
    丁○○及乙○○依序分別受有「右手虎口撕裂傷二公分、右
    小臂及左膝擦挫傷」及「左尺骨骨折、左腰側瘀腫約十乘以
    六公分、左大腿上側瘀腫約五乘五公分、左上臂瘀腫約五乘
    五公分」，以及「右手背及小臂瘀挫傷六乘八公分及十一乘
    七公分、左肘挫傷三乘四公分及撕裂傷一‧五公分以及頭皮
    血腫」等傷害等節，業經告訴人戊○○、丁○○及乙○○於
    警、偵訊時指述明確，復經被告坦認在卷，並有行政院衛生
    署豐原醫院診斷證明書三紙在卷可稽，被告自白實與事實相
    符。
  (二)被告於上訴時雖以前詞置辯，惟按「查正當防衛係對於現在
    不正之侵害防衛自己或他人之權利者而言，本案上訴人與某
    甲口角互毆彼此成傷，不能證明某甲先行侵害，自不得主張
    正當防衛（最高法院十七年上字第六八六號判例意旨參照）
    ；「正當防衛必須對於現在不法之侵害始得為之，侵害業已
    過去，即無正當防衛可言。至彼此互毆，又必以一方初無傷
    人之行為，因排除對方不法之侵害而加以還擊，始得以正當
    防衛論。故侵害已過去後之報復行為，與無從分別何方為不
    法侵害之互毆行為，均不得主張防衛權」（最高法院三十年
    上字第一０四０號判例意旨參照）。本件依被告及告訴人等
    所述，雙方既互有潑熱水、以棍棒毆打之互毆行為，且以被
    告確實亦於案發同日經急診認定受有「左背部燙傷」之情節
    ，而告訴人等所受之傷勢（有骨折、擦挫傷、撕裂傷等型態
    ）亦確實係遭人以棍棒類物品所傷等情，灼然甚明。是被告
    雖主張正當防衛云云，然又無法舉證證明係被害人等先為侵
    害之行為，且渠等初無傷人之行為，空言正當防衛，自無可
    取。
三、核被告丙○○所為，係犯刑法第二百七十七條第一項之傷害
    罪，其與其他成年工人間乃具有犯意聯絡及行為分擔，應依
    刑法第二十八條論以共同正犯。又被告丙○○與共犯共同傷
    害告訴人戊○○、丁○○及乙○○成傷之行為，係一行為侵
    害數人身體法益，觸犯數罪名，為想像競合犯，依刑法第五
    十五條前段規定，應從一重處斷，併予敘明。是本件原審斟
    酌相關情狀，就被告丙○○之犯行論科有期徒刑六月，並諭
    知易科罰金之折算標準，尚屬適當，亦無何違背法令之處，
    被告上訴空言原審量刑過重，應無可取，應予駁回。至於原
    承辦檢察官雖以原審量刑過輕而提出上訴，惟其既就本件聲
    請聲請簡易判決處刑，而本院所判處之行度亦屬簡易判決處
    刑中最重之六月有期徒刑，實難謂有何量刑過輕之處，檢察
    官上訴，亦無理由，應予駁回。
四、又蒞庭公訴檢察官固以本件應論以數罪併罰，原審以想像競
    合犯論斷，顯有誤會，故仍應提起上訴等語。惟按行為人參
    與構成要件行為之實施，並不以參與構成犯罪事實之全部或
    始終參與為必要，即使僅參與構成犯罪事實之一部分，或僅
    參與某一階段之行為，亦足以成立共同正犯；故共同實施犯
    罪行為之人，在合同意思範圍以內，各自分擔犯罪行為之一
    部，相互利用他人之行為，以達其犯罪之目的者，即應對於
    全部所發生之結果，共同負責（最高法院二十八年上字第三
    一一０號判例參照）。查本件被告與共犯下手對告訴人等實
    施傷害行為，其目的在教訓戊○○以取得工程款，其等先共
    同前往「萬宇工程行」，再分工行事，顯見彼此間確有犯意
    聯絡及行為分擔無疑，且屬於一個整體共犯行為，是被告與
    該等不詳姓名人士共計約四、五，就前開傷害犯行，有犯意
    聯絡及行為分擔，為共同正犯，且被告以一傷害行為，同時
    造成告訴人三人皆受傷，乃以一行為同時觸犯三個傷害罪名
    ，為想像競合犯，是原審依刑法第五十五條之規定，從一重
    處斷，亦無違誤（此與原聲請簡易判決處刑檢察官之認定相
    同），併此敘明。
五、至被告與其他共犯用以毆打告訴人等之棍棒，經被告於偵訊
    中供稱：那是就地在現場臨時取得之棍棒等語，堪信該等物
    品並非被告所有，且該等棍棒因未據扣案且形體不明，是既
    不能認定為被告所有，亦為免將來沒收上之困難，爰不另為
    沒收宣告之諭知，在此一併敘明。
六、據上論斷，應依刑事訴訟法第四百五十五條之一第一項、第
    三項、第三百六十八條、第三百七十一條，判決如主文。
本案經檢察官甲○○到庭執行職務。
中    華    民    國    97    年    4     月    22    日
            刑事第四庭    審判長法  官  林宜民
                                法  官  林清鈞
                                法  官  林學晴
上列正本證明與原本無異。
不得上訴。
                                書記官  賴淵瀛
中    華    民    國    97    年    4     月    22    日
附錄論罪科刑法條
中華民國刑法第277條
（普通傷害罪）
傷害人之身體或健康者，處3年以下有期徒刑、拘役或1千元以下
罰金。犯前項之罪因而致人於死者，處無期徒刑或7年以上有期
徒刑；致重傷者，處3年以上10年以下有期徒刑。


司法院資訊處製作；財團法人民間司法改革基金會備份。
